【裁判字號】    97,重訴,48
【裁判日期】    971119
【裁判案由】    槍砲彈藥刀械管制
【裁判全文】
臺灣板橋地方法院刑事判決              97年度重訴字第48號
公  訴  人  臺灣板橋地方法院檢察署檢察官
被      告  甲○○
選任辯護人  王松淵律師
上列被告因違反槍砲彈藥刀械管制條例案件，經檢察官提起公訴
（九十七年度偵字第一四○四五號），本院判決如下：
    主  文
甲○○未經許可，持有子彈，處有期徒刑月，併科罰金新臺幣
貳萬元，罰金如易服勞役，以新臺幣壹仟元折算壹日，扣案具有
殺傷力之制式子彈壹顆，沒收之；又未經許可，製造爆裂物，處
有期徒刑柒年貳月，併科罰金新臺幣捌萬元，罰金如易服勞役，
以新臺幣壹仟元折算壹日，扣案之汽油彈壹個、空二氧化碳鋼瓶
貳支、沖天砲拾壹支、小型尖嘴鉗壹把、絕緣膠帶壹捲、汽油彈
半成品貳個、美工刀壹把，均沒收之。應執行有期徒刑柒年肆月
，併科罰金新臺幣玖萬元，罰金如易服勞役，以新臺幣壹仟元折
算壹日，扣案具有殺傷力之制式子彈壹顆、汽油彈壹個、空二氧
化碳鋼瓶貳支、沖天砲拾壹支、小型尖嘴鉗壹把、絕緣膠帶壹捲
、汽油彈半成品貳個、美工刀壹把，均沒收之。
    事  實
一、甲○○明知具有殺傷力之子彈，係槍砲彈藥刀械管制條例第
    四條第一項第二款所列管之彈藥，非經中央主管機關許可，
    不得無故持有，竟基於持有具殺傷力之子彈的犯意，於民國
    九十七年二、三月間某日，在臺北市市○○道河濱公園後方
    水門，拾獲具殺傷力之七．六五mm制式子彈二顆後，即置放
    於臺北縣中和市○○路二九六巷二弄十五號三樓住處，而未
    經許可持有上開子彈；又明知具有殺傷力之汽油彈，係槍砲
    彈藥刀械管制條例第四條第一項第二款所列管之爆裂物，非
    經中央主管機關許可，不得無故製造，竟基於製造具殺傷力
    之爆裂物之犯意，於九十七年二月中旬某日，在上址圓通路
    住處，以二氧化碳氣體動力槍使用之鋼瓶（十二公克裝，重
    三十．四公克，長三．八公分，直徑一．八公分，瓶口直徑
    ○．七公分），於鋼瓶內裝入黑色火藥（計九．五公克），
    並插入爆竹心蕊（長十八．五公分）於鋼瓶內，再外接七．
    三公分之導火索，使用白色膠膜封口，將鋼瓶放置於裝滿汽
    油（三六五．三公克）之寶特瓶內，導火索暴露在外作為點
    火裝置，而製造具殺傷力之爆裂物汽油彈一個（下稱扣案之
    汽油彈）。其後因甲○○之友人邱愷銓於九十七年四月二十
    九日某時許，以電話通知攜帶上開汽油彈外出（目的不明）
    ，甲○○即騎乘車號一八六－BLM 號重型機車，前往臺北縣
    中和市○○路附近喬福保齡球館與之會合。嗣於同日下午九
    時二十四分許，甲○○騎乘內置放其製造之汽油彈之機車，
    行經臺北縣中和市○○路三八八號前，為警查獲，並扣得上
    揭汽油彈一個；再經甲○○同意搜索後，帶同警方至上址住
    處，查獲七．六五mm制式子彈二顆（鑑定時採樣一顆試射，
    僅餘一顆），及甲○○所有供製造上開爆裂汽油彈所用之空
    二氧化碳鋼瓶二支、沖天砲十一支、小型尖嘴鉗一把、絕緣
    膠帶一捲、汽油彈半成品二個、美工刀一把等物，始查悉上
    情。
二、案經臺北縣政府警察局中和分局移送臺灣板橋地方法院檢察
    署檢察官偵查起訴。
    理  由
一、訊據被告甲○○對於上揭違反槍砲彈藥刀械管制條例犯行均
    自承不諱，復有卷附內政部警政署刑事警察局九十七年五月
    二十二日刑鑑字第○九七○○六四四○七號槍彈鑑定書及九
    十七年七月十八日刑偵五字第○九七○一○七三四四號鑑驗
    通知書、現場蒐證、扣押物照片計十四幀足按，並有扣案汽
    油彈一個、七．六五mm制式子彈二顆（鑑定時採樣一顆試射
    ，僅餘一顆）、空二氧化碳鋼瓶二支、沖天砲十一支、小型
    尖嘴鉗一把、絕緣膠帶一捲、汽油彈半成品二個、美工刀一
    把等物足資佐證，被告之自白與事實相符，本件事證明確，
    被告上揭犯行堪以認定，應依法論科。
二、按可供槍枝使用具有殺傷力之子彈及汽油彈，均係槍砲槍藥
    刀械管制條例第四條第一項第二款所列之子彈、爆裂物，依
    同條例第五條之規定，非經中央主管機關許可，不得持有。
    次按刑法上所謂「爆裂物」，係指其物有爆發性具破壞力，
    可於瞬間將人及物殺傷或毀損而言，此有最高法院二十二年
    上字第四一三一號著有判例可資參照。查扣案之汽油彈係以
    二氧化碳氣體動力槍使用之鋼瓶（十二公克裝，重三十．四
    公克，長三．八公分，直徑一．八公分，瓶口直徑○．七公
    分），於鋼瓶內裝入黑色火藥（計九．五公克），並插入爆
    竹心蕊（長十八．五公分）於鋼瓶內，再外接七．三公分之
    導火索，使用白色膠膜封口，將鋼瓶放置於裝滿汽油（三六
    五．三公克）之寶特瓶內，導火索暴露在外作為點火裝置製
    造而成，為點火式結構之爆裂物；扣案之子彈為口徑七．六
    五mm之制式子彈，此均經內政部警政署刑事警察局鑑定如上
    。核被告未經許可持有事實欄所載具有殺傷力之制式子彈，
    所為係犯槍砲彈藥刀械管制條例第十二條第四項之未經許可
    持有子彈罪；其製造汽油彈，所為係犯槍砲彈藥刀械管制條
    例第七條第一項未經許可製造爆裂物罪。被告所犯上揭持有
    子彈罪、製造爆裂物罪間，犯意各別，行為互殊，應予分論
    併罰。爰審酌被告時值青壯，所持有上開制式子彈及製造之
    汽油彈，該彈經引燃其內填充之火藥、汽油，則火藥引燃後
    ，除可瞬時燃燒而產生空氣急劇膨脹之壓力而形成力道強勁
    之爆震、火花外，並可瞬間達到毀物傷人之程度，確具爆發
    性、破壞力，已嚴重影響社會安寧及秩序，惟犯罪後已於偵
    查、本院審理中坦承犯行，態度良好，暨其犯罪動機、目的
    、手段、犯罪後態度等一切情狀，分別量處如主文所示之刑
    ，以資懲儆，並就罰金部分諭知易服勞役之折算標準，再定
    其應執行刑。末查，扣案汽油彈一個、未經試射之七．六五
    mm制式子彈一顆，均具殺傷力，係屬違禁物，不問屬於犯人
    與否，均應依刑法第三十八條第一項第一款規定宣告沒收；
    扣案空二氧化碳鋼瓶二支、沖天砲十一支、小型尖嘴鉗一把
    、絕緣膠帶一捲、汽油彈半成品二個、美工刀一把等物，均
    係被告供製造爆裂物之器具，為被告所有，業據其供明在卷
    ，應依同法第三十八條第一項第二款之規定，均宣告沒收之
    。至於上揭扣案原具殺傷力之七．六五mm制式子彈一顆，業
    於鑑定時經實際試射、擊發而失其效用，彈內火藥部分兼已
    滅失，及已因鑑驗用罄之煙火類火藥，已非屬違禁物，故爰
    不併予宣告沒收；而起訴書所載「火藥配置筆記本一本」，
    其內容係載有關「配製火藥」之方法，與本案製造爆裂物係
    直接取用沖天砲之黑色火藥，並無關連，業據被告供述在卷
    ，亦經本院審閱明確，即難依上揭規定併予宣告沒收，均附
    此敘明。末按，刑法第五十九條之酌量減輕其刑，必須犯罪
    另有特殊之原因與環境等等，在客觀上足以引起一般同情，
    認為即予宣告法定低度刑期尤嫌過重者，始有其適用，此有
    最高法院四十五年台上字第一一六五號判例可供參考，本件
    被告供承，其在查獲前為確認該汽油彈之製作是否成功，曾
    經試爆一顆，本件係被告持往與友人邱愷銓會合時，在其所
    駕駛之機車置物箱內查獲，其製造該汽油彈，顯非僅係因為
    一時好奇而為，已有持該爆裂物為特定目的之使用意思，且
    該物以火藥內裝汽油，燃燒後爆裂，如一引發將對其四週之
    人、物造成巨大之危害，是其製造之惡性非輕，對社會人群
    之危害重大，殊無堪資憫恕可言，辯護人請求依上揭規定酌
    減其刑，尚屬無據，不能允許。
據上論斷，應依刑事訴訟法第二百九十九條第一項前段，槍砲彈
藥刀械管制條例第七條第一項、第十二條第四項，刑法第十一條
前段、第五十一條第五款、第七款、第四十二條第三項、第三十
八條第一項第一款、第二款，判決如主文。
本案經檢察官林珮菁到庭執行職務。
中    華    民    國    97    年    11    月    19    日
                  臺灣板橋地方法院刑事第四庭
                          審判長法  官  樊季康
                                法  官  劉元斐
                                法  官  王綽光
以上正本證明與原本無異
如不服本判決應於收受送達後十日內向本院提出上訴書狀，並應
敘述上訴理由; 其未敘述上訴理由者，應於上訴期間屆滿後二十
日內向本院補提理由書（均需按他造當事人之人數附繕本，切勿
逕送上級法院）
                                書記官  許清秋
中    華    民    國    97    年    11    月    24    日
附錄本案論罪科刑法條全文：
第7 條未經許可，製造、販賣或運輸火砲、肩射武器、機關槍、
衝鋒槍、卡柄槍、 自動步槍、普通步槍、馬槍、手槍或各類砲
彈、炸彈、爆裂物者，處死刑、無期徒刑或七年以上有期徒刑；
處徒刑者，併科新台幣三千萬元以下罰金。
未經許可，轉讓、出租或出借前項所列槍砲、彈藥者，處無期徒
刑或五年以上有期徒刑，併科新台幣一千萬元以下罰金。
意圖供自己或他人犯罪之用，而犯前二項之罪者，處死刑或無期
徒刑；處徒刑者，併科新台幣五千萬元以下罰金。
未經許可，持有、寄藏或意圖販賣而陳列第一項所列槍砲、彈藥
者，處五年以上有期徒刑，併科新台幣一千萬元以下罰金。
第一項至第三項之未遂犯罰之。
第12條經許可，製造、販賣或運輸子彈者，處一年以上七年以下
有期徒刑，併科新台幣五百萬元以下罰金。
未經許可，轉讓、出租或出借子彈者，處六月以上五年以下有期
徒刑，併科新台幣三百萬元以下罰金。
意圖供自己或他人犯罪之用，而犯前二項之罪者，處三年以上十
年以下有期徒刑，併科新台幣七百萬元以下罰金。
未經許可，持有、寄藏或意圖販賣而陳列子彈者，處五年以下有
期徒刑，併科新台幣三百萬元以下罰金。
第一項至第三項之未遂犯罰之。


司法院資訊處製作；財團法人民間司法改革基金會備份。
